【裁判字號】    89,台上,182
【裁判日期】    890113
【裁判案由】    偽造文書
【裁判全文】
最高法院刑事判決                                八十九年度台上字第一八二號
    上  訴  人  石賢榮
    被      告  甲○○
右上訴人因自訴被告偽造文書案件，不服台灣高等法院高雄分院中華民國八十八年三
月二十五日第二審更審判決（八十七年度重上更(三)字第二一號，自訴案號：台灣屏東
地方法院八十一年度自字第五三號），提起上訴，本院判決如左：
    主  文
上訴駁回。
    理  由
按刑事訴訟法第三百七十七條規定：上訴於第三審法院，非以判決違背法令為理由，
不得為之。是提起第三審上訴，應以原判決違背法令為理由，係屬法定要件，且必須
依據卷內資料為具體之指摘，並足據以辨認原判決已具備違背法令之形式，始屬相當
。本件原判決以上訴人石賢榮在原審自訴意旨略稱：被告甲○○原在上訴人石賢榮所
經營之榮生外婦產科診所（以下簡稱榮生診所）擔任助理，乘在職之便，竊取上訴人
空白收據數百張，進而用以偽造診所病患醫藥費收據，持以向高雄縣稅捐稽徵處檢舉
上訴人漏稅，致上訴人被裁處補稅新台幣三百餘萬元，因認被告涉犯刑法第三百二十
條第一項竊盜罪、同法第二百十六條、第二百十條行使偽造私文書罪嫌等語。經審理
結果，認不能證明被告犯罪，因而維持第一審諭知被告無罪之判決，主要係以上訴人
漏稅一案，係被告之父施性忠乘前往榮生診所之際，竊取該診所之病歷表及收據存根
正本，再影印持向稅捐單位檢舉上訴人漏稅，業據施性忠供承甚明，並有高雄縣稅捐
稽徵處函送之逃漏稅檢舉書可稽，雖施性忠提出之收據影本，有剪接變造之情形，亦
應由施性忠自負其責；又依證人即榮生診所護士李媚華之證言，說明榮生診所之收據
並非專由上訴人開立，被告及護士亦有開立收據之權限，且上訴人確曾應病患之要求
，指示護士或被告開立金額大於病患實付數額之收據，供病患請領保險給付之用等情
，因認尚難以施性忠提出檢舉之收據，有部分係屬被告製作，且有同一病患有二張以
上收據之情形，即遽謂被告有上訴人所指之犯行。復明其綜合判斷全案各項證據之
調查結果，認為均不能證明被告犯罪之心證理由。上訴意旨略稱：(一)卷附之楊元傑、
許慶參、鄭月利、侯昇利、鉅源五金工業有限公司及其他病患之收據，均有明顯偽造
或變造之情形，原判決遽謂被告並無偽造之行為，顯有違誤；(二)原判決既認被告有對
於同一病患開立金額不同之收據之行為，則被告就此亦有偽造文書之犯行，乃竟不予
論罪，亦有未合等語。惟查原判決既已依憑事證，說明被告之父施性忠提出於稅捐機
關之收據影本，雖有變造之情形，然無以證明被告參與其事，應由施性忠自負刑責之
理由，則就每一收據之真實性如何及如有變造，其具體變造之情形，縱未確實查明，
因於判決之結果不生影響，尚不得據為提起第三審上訴之適法理由。又按法院不得就
未經起訴之案件審判，刑事訴訟法第二百六十八條定有明文，此項規定依同法第三百
四十三條，為自訴程序所準用。原判決於理由欄內雖載有被告曾開立內容不實之收據
，供病患請領保險費用等旨（見原判決第七頁），惟被告此部分縱涉有不法，因與上
訴人自訴被告之犯罪事實，不具同一案件之性質，法院本不得逕予審判，原審未加論
罪，從形式上觀察，亦無違背法令之情形。至其餘上訴意旨或就原判決已明白論斷之
事項，再為單純之事實上爭執，或就事實審法院採證認事職權之行使，漫事指摘，難
謂已符合首揭法定上訴第三審之要件。其上訴違背法律上之程式，應予駁回。
據上論結，應依刑事訴訟法第三百九十五條前段，判決如主文。
中      華      民      國    八十九    年      一      月     十三     日
                              最高法院刑事第四庭
                                  審判長法官  黃  劍  青
                                        法官  劉  敬  一
                                        法官  林  增  福
                                        法官  邵  燕  玲
                                        法官  郭  毓  洲
      右正本證明與原本無異
                                              書  記  官
中      華      民      國    八十九    年      一      月     十九     日


司法院資訊處製作；財團法人民間司法改革基金會備份。
